【裁判字號】    95,訴,1738
【裁判日期】    951116
【裁判案由】    勞保
【裁判全文】
臺北高等行政法院判決
                                     95年度訴字第01738號
                              .
原      告  甲○○
            戊○○
            丙○○
兼  共  同
訴訟代理人  乙○○○兼送達代.
            丁○○
被      告  勞工保險局
代  表  人  己○○（總經理）
訴訟代理人  辛○○兼送達代收.
            庚○○
上列當事人間因勞工保險條例事件，原告不服行政院勞工委員會
中華民國95年4 月14日勞訴字第0950004815號訴願決定，提起行
政訴訟。本院判決如下：
    主  文
原告之訴駁回。
訴訟費用由原告負擔。
    事  實
一、事實概要：緣原告之被繼承人郭重生（原名郭德耀）以協耀
    企業社為投保單位，於民國（下同）81年6 月17日申報加入
    勞工保險為被保險人。嗣協耀企業社於85年10月5 日申報全
    體退保，郭重生復於93年4 月22日由協耀企業社以新投保單
    位方式申報其加保。郭重生於94年2 月25日因輸尿管惡性腫
    瘤併肺轉移死亡，其繼承人之一即原告甲○○申請郭重生本
    人死亡給付。經被告審查，以郭重生加保當時，並未實際從
    事工作，應不得由該企業社加保，乃依勞工保險條例第24條
    之規定，以94年8 月8 日保承工字第09460364200 號函（下
    稱原處分）核定，自93年4 月22日起取消其投保資格，已繳
    之保險費依同條例第16條第2 項規定不予退還，且郭重生亦
    不符合同條例第20條規定而否准所請死亡給付。原告甲○○
    不服，向勞工保險監理委員會（以下簡稱勞保監理會）申請
    審議，經該會以94年11月30日94保監審字第3052號審定駁回
    後，原告甲○○提起訴願，亦遭駁回，遂提起本件行政訴訟
    。嗣追加郭重生之其餘繼承人乙○○○、丁○○、丙○○、
    戊○○為本件原告。
二、兩造聲明：
  (一)原告聲明求為判決：
    1.訴願決定、審議審定及原處分均撤銷。
    2.被告應作成核付原告死亡給付新臺幣（下同）960,480 元
      之行政處分。
  (二)被告聲明求為判決：駁回原告之訴。
三、兩造之主張：
甲、原告主張之理由：
一、郭重生於93年4 月22日加保時，既確有實際從事勞動，顯無
    勞工保險條例第24條所定，投保單位故意為不合該條例規定
    之人員辦理參加保險手續情事，被告核定自其加保之日起取
    消其被保險人資格，並否准原告所請求死亡給付，即有未合
    ，說明如下：
  (一)本件投保單位協耀企業社為郭重生一手創立，獨資經營，所
    有業務接洽、訂單報價、生產流程、產品檢測、甚至現場操
    作、機械維修、運送產品，均親自參與，此亦為一般中小企
    業之常態。
  (二)郭重生雖於93年2 月18日至同年月25日入住財團法人奇美醫
    院（以下簡稱奇美醫院），惟於同年月24日，因機械故障，
    故於11時至15時，仍請假外出，緊急請原機械廠商南嶸機械
    公司前來修護，郭重生親至現場處理，並於修護傳票上簽收
    ，此原告有日期相符之請假證明影本及修護傳票影本為證。
  (三)郭重生所患輸尿管惡性腫瘤，於加保當時尚不影響工作，此
    觀郭重生分別於93年4 月21日、23日送貨至典昌企業股份有
    限公司（以下簡稱典昌公司），此亦有該公司簽立之送貨單
    、證明單影本為證，亦可傳該公司負責人陳龍材作證，即足
    以證明郭重生於93年4 月22日加保當日，確係仍實際從事勞
    動。詎被告仍執意指稱原告未能提出93年4 月22日加保當日
    之工作資料，實屬苛求。
  (四)郭重生於93年5 月間向被告申請殘廢給付，被告於同年6 月
    間指派臺南辦事處人員前來訪查，該訪查員亦親見郭重生於
    現場指揮監督、從事勞動，此亦可調閱該單位資料及詢問該
    訪查員即明。
二、郭重生於93年4 月22日加保時，雖已罹患輸尿管惡性腫瘤，
    嗣於94年2 日25日因輸尿管惡性腫瘤併肺轉移死亡，仍得請
    領死亡給付：
  (一)此種「帶病投保」之情形，被告一向依行政院勞工委員會（
    以下簡稱勞委會）77年4 月14日台77勞保二字第6530號函及
    79年3 月10日台79勞保三字第4451號函，否准給付死亡給付
    。惟司法院釋字第609 號解釋，認上開勞委會函釋乃對於受
    益人請領死亡保險給付之權利，增加勞工保險條例所無之限
    制，與憲法第23條所定法律保留原則有違，於此範圍內，諭
    知不再適用。
  (二)依司法院釋字第609 號解釋意旨，加保勞工保險之勞工，因
    罹患癌症等特定病症或其他傷病，於保險有效期間死亡者，
    不論該傷病是否在保險有效期間發生，其受益人均得請領死
    亡給付。是以本件前被保險人郭重生雖先已罹患輸尿管惡性
    腫瘤，始於93年4 月22日加保勞工保險，其後於94年2 日25
    日因輸尿管惡性腫瘤併肺轉移死亡，仍得請領死亡給付。
三、被告於94年7 月間派員訪查，詢問原告乙○○○，郭重生於
    93年4 月26日住院手術，是否於93年4 月20日起暫停工作？
    原告乙○○○回答「是」，該訪查員即告知應寫報告給被告
    ，內容由該訪查員一句一句唸出，並要求原告乙○○○照寫
    並簽名蓋章。由於原告學識淺薄、社會經驗不足，不知如此
    做會影響權益甚大。又「協耀企業社」共有兩個部門，一是
    模具開發、一是塑膠射出成品，前者屬於粗重工作，一組模
    具都在40公斤以上甚至數百公斤，當時原告乙○○○意指該
    部門的工作很粗重，且又將住院手術，因為該部門暫停工作
    ，但尚有另一部門的工作塑膠射出成品都屬輕便工作，該部
    門共有5 台塑膠射出機台，機械自動化，但每一塑膠成品皆
    須調色原料、測試產品、業務接洽、訂單報價、生產作業流
    程、射出機械的操作維修等，郭重生是協耀企業社之負責人
    ，也是獨資屬於小型企業，並沒有僱用外面員工或技術員，
    全部都由郭重生本人一手經營，此有簽收單十餘張為憑，證
    明郭重生直到死亡前都是有勞動能力之人。
四、按被保險人死亡時，按其平均月投保薪資，給與喪葬津貼5
    個月。遺有配偶、子女及父母、祖父母或專受其扶養之孫子
    女及兄弟、姊妹者，並給與遺屬津貼；其支給標準，依左列
    規定：．．．三參加保險年資合計已滿2 年者，按被保險人
    平均月投保薪資，1 次發給30個月遺屬津貼。為勞工保險條
    例第63條第3 款所明定。準此，郭重生自81年6 月17日參加
    勞工保險，至84年10月5 日退保，乃於93年4 月22日參加保
    險，平均月投保薪資為28,800元，年資合計已滿2 年，此有
    勞工保險被保險人投保資料表可證。依上開規定，被告應給
    與喪葬津貼5 個月及遺屬津貼30個月，被告合計應給付原告
    等960,480元。
乙、被告主張之理由：
一、按勞工保險係屬在職保險，應有實際工作之事實方得加保。
    本件據奇美醫院94年6 月3 日以（94）奇醫字第2638號函檢
    送之病歷摘要表載，郭重生因膀胱癌自93年1 月28日起至94
    年2 月3 日止門診次數為32次；診斷摘要載郭重生自93年2
    月18日至93年2 月25日及93年4 月26日至93年5 月6 日住院
    治療，並於93年4 月28日進行手術。另據協耀企業社負責人
    乙○○○（即郭重生之配偶）出具之說明書略稱：郭君於93
    年4 月20日經奇美醫院診斷輸尿管惡性腫瘤建議開刀，乃自
    93年4 月20日暫停工作，至93年4 月28日入住奇美醫院開刀
    ，出院後略作休養約於93年5 月中旬恢復工作，郭重生在職
    期間因其為負責人故未作人事出勤及其經手文件資料，其每
    月薪資約5 至6 萬元等語。故被告認郭重生加保時未實際從
    事工作，依勞工保險條例第24條及第16條第2 項規定，核定
    自93年4 月22日起取消其投保資格，已繳之保險費不予退回
    ；郭重生於94年2 月25日死亡，係退保後發生之事故，不符
    同條例第19條第1 項規定；又郭重生於85年10月5 日退保至
    94年2 月25日死亡之日已逾1 年，亦無同條例第20條規定之
    適用，所申請之死亡給付，不予給付。
二、至原告檢附典昌公司證明單，雖載郭重生有送貨至其公司等
    情，惟未有相關事證足資證明，且與郭重生之病情相左，自
    不足取。又原告所檢附之出貨單、估價單、合約書及修護傳
    票與南山人壽保險股份有限公司（以下簡稱南山人壽公司）
    契約變更等申請書等資料。其中合約書簽定於92年7 月20日
    ，南山人壽公司契約變更申請書於93年6 月23日提出申請，
    而出貨單及估價單除未有郭重生之簽章外，亦散於92年12月
    至94年1 月間，未能證明郭重生於93年4 月22日加保當時確
    有實際從事工作，所辯自不足採信。故被告依勞工保險條例
    第24條規定取消郭重生被保險人資格，並否准原告所請本人
    死亡給付，尚無違誤。
    理  由
壹、程序方面：
一、本件原告起訴後，被告之代表人已由史哲變更為蔡吉安再變
    更為己○○，茲各由新任代表人具狀聲明承受訴訟，核無不
    合，應予准許，先為明。
二、本件原告乙○○○、丙○○、丁○○、戊○○，前雖未就原
    處分申請審議及提起訴願，惟其既與另一原告甲○○同為勞
    工保險條例第65條第1 款之遺屬津貼受領者及被保險人郭重
    生之繼承人，依法對系爭勞保死亡給付，為利害關係人，於
    原告甲○○提起訴願後，不服訴願決定，自得共同提起行政
    訴訟。
貳、實體方面：
一、按「年滿15歲以上，60歲以下之左列勞工，應以其雇主或所
    屬團體或所屬機構為投保單位，全部參加勞工保險為被保險
    人：一受僱於僱用勞工5 人以上之公、民營工廠、礦場、鹽
    場、農場、牧場、林場、茶場之產業勞工及交通、公用事業
    之員工。．．．」、「左列人員得準用本條例之規定，參加
    勞工保險：．．．三實際從事勞動之雇主。．．．」、「勞
    工保險之保險費一經繳納，概不退還。但非歸責於投保單位
    或被保險人之事由所致者，不在此限。」、「被保險人或其
    受益人，於保險效力開始後，停止前發生保險事故者，得依
    本條例規定，請領保險給付。」、「被保險人在保險有效期
    間所發生之傷病事故，於保險效力停止後，必須連續請領傷
    病給付或住院診療給付者，1 年內仍可享有該項保險給付之
    權利；．．．被保險人依前項規定連續請領保險給付期間內
    ，因同一傷病及其引起之疾病致殘廢或死亡者，仍得請領殘
    廢給付或死亡給付。其非因病癒而經保險人自設或特約醫院
    同意出院後，在保險效力停止之日起1 年內，因同一傷病及
    其引起之疾病致殘廢或死亡者亦同。」、「投保單位故意為
    不合本條例規定之人員辦理參加保險手續，領取保險給付者
    ，保險人應依法追還；並取消該被保險人之資格。」、「被
    保險人死亡時，按其平均月投保薪資，給與喪葬津貼5 個月
    。遺有配偶、子女及父母、祖父母或專受其扶養之孫子女及
    兄弟、姊妹，並給與遺屬津貼；其支給標準，依左列規定：
    一參加保險年資合計未滿1 年者，按被保險人平均月投保薪
    資，1 次發給10個月遺屬津貼。二參加保險年資合計已滿1
    年而未滿2 年者，按被保險人平均月投保薪資，1 次發給20
    個月遺屬津貼。三參加保險年資合計已滿2 年者，按被保險
    人平均月投保薪資，1 次發給30 個 月遺屬津貼。」勞工保
    險條例第6 條第1 項、第8 條第1 項第3 款、第16條第2 項
    、第19條第1 項、第20條、第24條及第63條分別定有明文。
二、查原告係郭重生之繼承人，郭重生於81年6 月17日由協耀企
    業社申報加保，嗣該企業社於85年10月5 日申報全體退保，
    復於93年4 月22日以新投保單位申報其加保，郭重生於94年
    2 月25日因輸尿管惡性腫瘤併肺轉移死亡，郭重生之繼承人
    即原告甲○○申請郭重生之死亡給付。經被告審查，以郭重
    生加保當時，並未實際從事工作，應不得由該企業社加保，
    乃依勞工保險條例第24條之規定，以原處分核定自93年4 月
    22 日 起取消郭重生投保資格，已繳之保險費依同條例第16
    條第2 項規定不予退還，且郭重生亦不符合同條例第20條規
    定而否准所請死亡給付。原告甲○○不服，向勞保監理會申
    請審議，亦經該會審定申請審議駁回，又提起訴願，亦遭駁
    回之事實，有投保單位基本資料查詢、被保險人異動資料查
    詢、勞工保險本人死亡給付申請書暨給付收據、死亡證明書
    、戶籍謄本、被告臺南市辦事處函、奇美醫院病歷摘要表暨
    病歷資料、奇美醫院柳營分院病歷摘要表暨病歷資料、原處
    分、審定書及訴願決定書等附卷可稽，自堪信為真實。
三、本件原告主張被保險人郭重生自93年4 月22日申報加保時及
    其前後，確有實際在協耀企業社從事開發模具、管理塑膠等
    工作，僅開刀住院5 天暫停工作，其他時間都有在工作，開
    刀時，郭重生還有請假回來工作，足見郭重生確有工作事實
    云云。被告則以協耀企業社於93年4 月22日申報郭重生參加
    勞工保險，其加保當時並未實際從事工作，不得由協耀企業
    社申報加保，故本院應審究者乃被保險人郭重生於93年4 月
    22 加保當時及其後，究有無實際從事工作之事實。
四、按「當事人就主張之事實須負舉證責任，倘其所提出之證據
    不足為主張事實之證明，自不能認其主張之事實為真實。」
    此參諸最高行政法院36年判字第16號判例自明；次查勞工保
    險係在職保險，應有實際工作之事實方得加保。本件前被保
    險人郭重生因其投保單位協耀企業社（原保險證號：000000
    00B）於85 年10月5 日申報全體退保，於停保7 年多後復由
    該企業社於93年4 月22日以新投保單位方式（新保險證號：
    00000000G ）申報加保，自應以加保時及其後有實際在協耀
    企業社從事工作之事實為必要。按被保險人之勞保加保係採
    申報作業，勞保投保資格經所屬投保單位審查後向被告申報
    加保，若加保表資料填寫齊全，被告即受理其加保，並開始
    收繳保險費，惟被告認為有必要時，仍得依勞工保險條例第
    24條、第28條規定，調查其投保資格，故經投保單位申報加
    保並按時繳納勞保保險費並不表示即具合法勞保加保資格，
    若經被告查明其投保資格不符規定，被告仍應依勞工保險條
    例第24條規定取消其被保險人資格。
五、本件原告雖主張郭重生自93年4 月22日加保時及加保後，均
    有實際從事工作，並提出各類所得扣繳暨免扣繳憑單、合約
    書、南山人壽公司契約變更申請書、證明書、證明單、估價
    單、出貨單、修護傳票、送貨單、奇美醫院住院病患外出請
    假證明等件為證。惟據奇美醫院94年6 月3 日以（94）奇醫
    字第2638號函檢送之病歷摘要表略載，郭重生因膀胱癌自93
    年1 月28日起至94年2 月3 日止門診次數為32次；診斷摘要
    略載，郭重生自93年2 月18日至93年2 月25日及93年4 月26
    日至93年5 月6 日住院治療，並於93年4 月28日19時15分至
    93年4 月28日22時40分進行手術，有該醫院病歷摘要暨病歷
    資料附原處分卷可參。茲據協耀企業社負責人原告乙○○○
    （即郭重生之配偶）出具之說明書記載略稱：本單位前負責
    人郭重生，係於93年4 月20日於奇美醫院診斷輸尿管惡性腫
    瘤，經建議開刀，故郭重生乃自93年4 月20日暫停工作，至
    93 年4月28日入住奇美醫院開刀，出院後略作休養，約於93
    年5 月中旬恢復從事工作，如開發模具設計、帳目管理、送
    貨與客戶談成品而如何改進，迄94年2 月．．．嚴重感冒，
    方停止工作，前往奇美醫院柳營分院治療，於94年2 月25日
    不幸病逝，郭重生在職期間因其為負責人，故未作人事出勤
    領薪等紀錄，但有申報其個人年度綜合所得稅，及其經手文
    件資料所提供其每月薪資約5 、6 萬元，本單位為負責人郭
    重生及配偶、子女共同營業，未僱用其他員工等語，有該說
    明書1 份附原處分卷可按。依一經驗法則判斷，郭重生既如
    其妻乙○○○上揭說明書所稱生前為協耀企業社之負責人，
    而該企業社係由家族成員組成，又郭重生病情如上所述，入
    院開刀前申報加保希冀獲得保險給付，乃人之常情。但親人
    不顧其病痛，於即將住院期間，任其投入工作行列，實與一
    般常情有違。且查，依原告所提出之合約書、估價單、出貨
    單、修護傳票等件，觀諸其日期雖分散於92年12月至94年1
    月間即郭重生加保前及加保後期間，惟其上客戶簽收或備考
    欄等，僅記載「協耀」等字，並未有簽署郭德耀或郭重生之
    姓名，則是否被保險人郭重生本人親自簽收即有可慮，況上
    揭原告所指郭重生於93年4 月22日加保前之資料，並無法證
    實郭重生於加保時及加保後之實際工作情況，故該資料亦不
    足為本件原告有利之認定。至依原告所提出之南山人壽公司
    契約變更申請書上所簽署郭重生姓名後，另有簽署「協耀」
    2 字，原告稱該字跡係郭重生本人之字跡云云，然於契約書
    上簽署本人姓名外，另簽署「協耀」2 字已屬突兀，且參酌
    該簽署字跡潦草，是否確由郭重生本人所簽署亦屬無從證實
    ，無從僅依該資料即可認上揭文件確由郭重生本人所簽收。
    又由上揭證據資料顯示，僅偶而為簽收送貨單據之行為，以
    原告乙○○○說明書所陳郭重生係協耀企業社負責人觀之，
    該簽署上揭單據行為，是否即可謂實際從事勞務工作之勞工
    ，亦非無疑問。復參酌原告所提出之各類所得扣繳暨免扣繳
    憑單顯示，郭重生於扣繳單位協耀企業社93年1 月至12月之
    給付額為75,000元，然依上揭乙○○○說明書可知，郭重生
    每月薪資即為5 、6 萬元，又依被保險人異動資料查詢表顯
    示郭重生於93年4 月22日投保申報投保薪資為28,800元，則
    苟郭重生確於93年整年間均有實際在協耀企業社從事勞務工
    作，何以其整年度所得金額與其每月所得金額均不相符，亦
    顯有可疑。另參以郭重生本人曾於93年6 月2 日出具說明書
    予被告略稱：本人為協耀企業社經營該單位已多人，平日未
    顧（僱）用員工，與兒女共同重（從）業，93年4 月22日加
    保後，尚有實際從事工作，工作至93年4 月25日，發病送往
    奇美醫院急診，於26日住院，出院至今尚在療養中，無法完
    全恢復工作，僅在現場幫忙接洽業務，及指導協助兒女塑膠
    模具生產技術，上班時間為上午8 點至下午5 點，平時未做
    出勤工作記錄，亦無93年4 月22日至今之經手文件資料簽名
    記錄可提供，本人93年4 月22日加保至93年4 月25日專者重
    （從）事塑膠模具生產工作，但目前因體力不濟，只能接洽
    業務工作，從旁技術指導協助兒女從業等語，有該說明書1
    份附本院卷可參（參見本院卷第109 、110 頁）。則依上揭
    郭重生之說明書乃載明其93年4 月22日加保後至同年4 月25
    日業有從事塑膠模具生產工作，核與原告乙○○○上揭說明
    書內所稱郭重生自93年4 月20日起暫停工作，至93年4 月28
    日入住醫院開刀，93年5 月中旬回復從事工作一節亦有未符
    ，雖原告嗣於本院審理中改稱郭重生自93年4 月20日至5 月
    那段時間，還是有工作云云，然此顯與乙○○○本人所出具
    之說明書內容不符，所辯尚難採信。則原告所舉上揭證據既
    有諸多瑕疵可指，且原告並未提出郭重生確有實際工作之出
    勤資料或其他確有受領薪資等具體相關資料以實其說，尚難
    遽信原告主張郭重生於93年4 月22日前後確有於協耀企業社
    實際從事勞動工作一節為真正。另原告雖檢送出具典昌公司
    出具之證明書及證明單為證（參見原處分卷及本院卷第73頁
    ），然該證明書內僅空泛記載「郭重生有於93年4 月22日加
    保後至其病逝有陸續至該公司送交貨品並研討產品（塑膠蓋
    ）品質及製作」等語，然並未提出郭重生確有從事上揭工作
    之具體事證，尚難遽信為真；至證明單上略載「茲證明協耀
    企業社郭重生先生，於93年3 月11日、93年5 月12日，本人
    估價塑膠成品，至本公司」等語，又原告提出估價單證明郭
    重生有幫典昌公司設計模具等情（參見本院卷第74至78頁）
    ，惟於93年3 月11日郭重生是否確有從事上揭工作，核係屬
    其加保前事宜，無從為郭重生加保時或加保後是否有實際從
    事工作之有利認定；至所述93年5 月12日郭重生本人有為估
    價塑膠成品至典昌公司及原告所述郭重生有幫典昌公司設計
    模具等情，亦與郭重生上揭說明書內所稱其於出院後至93年
    6 月2 日出具上揭說明書時，尚在療養中，無法完全恢復工
    作，僅在現場幫忙接洽業務，及指導協助兒女塑膠模具生產
    技術等情，亦有未符，故其真實性亦有可慮之處。至原告丙
    ○○、戊○○於本院審理時出具之證明書證明郭重生確有實
    際工作等情，固有該證明書1 紙附本院卷可參（參見本院卷
    第72頁），然因與其本身利益息息相關，亦無從依此即為郭
    重生確有實際從事勞動工作之有利認定。此外，原告就郭重
    生確有於加保時及加保後實際從事加保工作情形之相關資料
    既未舉證以實其說，尚難就此部分為其有利之認定。至原告
    之片面說詞，及上揭有瑕疵可指之證明資料，均無法直接證
    明郭重生於93年4 月22日加保時及加保後確有實際從事工作
    並以所獲報酬維生之事實。原告上開主張，要非可採。
六、再參以郭重生就診之奇美醫院函復被告函件略以，郭重生初
    診日期「93年1 月28日」；門診診斷「疑膀胱癌」；住院診
    斷「膀胱癌」；門診次數「93年1 月28日至94年2 月3 日」
    計32次；就診治療經過及預後：於93年1 月28日求診，主訴
    血尿兩天；其初診時健康狀況尚佳；未訴及曾在外院就診；
    其在93年1 月28日時可勝任一般勞作；其診療內容與94年2
    月25日因輸尿管惡性腫瘤死亡有相關；其所罹輸尿管惡性腫
    瘤曾接受手術及化療；於94年2 月3 日停止積極處置等情，
    另參酌郭重生於奇美醫院之病歷資料診斷摘要顯示，郭重生
    93年2 月18日至同年月25日及93年4 月26日至同年5 月6 日
    有住院治療紀錄，並於93年4 月28日進行手術，有奇美醫院
    病歷摘要表暨病歷資料及被告致奇美醫院函稿附原處分卷及
    本院卷可參，可見郭重生自93年1 月28日即因有血尿至醫院
    就診，又其於93年2 月及同年4 月間有住院之情形，可見其
    身體狀況確有不佳之情形，迨至93年4 月22日是否有工作事
    實及能力確有疑問。
七、據上，原告既無法舉證證明郭重生於93年4 月22日加保時及
    加保後確有從事加保工作並獲報酬維生之事實，且參諸郭重
    生之身體狀況自93年2 月、4 月即有住院情形，郭重生本人
    復稱其自93年5 月6 日出院至93年6 月2 日止尚在療養中以
    觀，郭重生當時身體狀況既屬不佳，難認確有實際從事加保
    之工作，被告依此核定郭重生加保當時並未實際從事工作，
    取消其投保資格，並無不合。至原告所指司法院釋字第609
    號解釋所示，加保勞工保險之勞工，因罹患癌症等特定病症
    或其他傷病，於保險有效期間死亡者，不論該傷病是否在保
    險有效期間發生，其受益人均得請領死亡給付之論述，核與
    本件被保險人郭重生係因其於加保時並未實際從事工作，始
    為被告取消其投保資格情形不同，自無從予以比附援引，附
    此敘明。
八、再按行政程序法第36條、第40條、第43條分別規定：「行政
    機關應依職權調查證據，不受當事人主張之拘束，對當事人
    有利及不利事項一律注意。」、「行政機關基於調查事實及
    證據之必要，得要求當事人或第三人提供必要之文書、資料
    或物品。」、「行政機關為處分或其他行政行為，應斟酌全
    部陳述與調查事實及證據之結果，依論理及經驗法則判斷事
    實之真偽，並將其決定及理由告知當事人。」查被告係勞工
    保險之保險人，於當事人向其提出勞工保險各項給付申請時
    ，被告須開始行政程序，並有上揭依職權調查證據之義務，
    茲以被告作成原處分前，業已參據原告乙○○○所出具之說
    明書及原告所檢具之相關資料，並向被保險人就診之奇美醫
    院函詢郭重生病情並調取其病歷資料，綜合審查而為終局之
    核定，且於原處分中業將何以不採原告主張之理由予以敘明
    ，被告原處分自屬於法有據。
九、綜上所述，原告起訴論旨，均無可採。從而，被告以協耀企
    業社於93年4 月22日申報郭重生參加勞工保險，其加保當時
    並未實際從事工作，因與勞工保險條例規定不符，乃依照勞
    工保險條例第24條規定，核定自93年4 月22日起取消其投保
    資格，已繳之保險費不予退還，郭重生於94年2 月25日死亡
    係退保後發生之事故，不符同條例第19條第1 項規定，又其
    於85年10月5 日自前一投保單位退保至其死亡之日已逾1 年
    ，亦無同條例第20條規定之適用，乃否准所請死亡給付，經
    核並無違誤，審議審定及訴願決定予以維持，俱無不合。原
    告徒執前詞聲明撤銷訴願決定、審議審定及原處分，並訴請
    判命被告作成核付原告死亡給付960,480 元之行政處分，均
    為無理由，應予駁回。
十、本件事證已臻明確，原告具狀所陳可傳詢證人典昌公司負責
    人陳龍材及詢問被告臺南市辦事處訪查員等，本院認無傳訊
    之必要；又兩造其餘之主張及陳述，均與本件判決結果不生
    影響，故不逐一論述，併此敘明。
據上論結，本件原告之訴為無理由，爰依行政訴訟法第98條第3
項前段、第104條，民事訴訟法第85條第1項前段，判決如主文。
中    華    民    國    95    年    11    月    16    日
                       第三庭審判長法  官  姜素娥
                                   法  官  吳東都
                                   法  官  陳秀
上為正本係照原本作成。
如不服本判決，應於送達後20日內，向本院提出上訴狀並表明上
訴理由，如於本判決宣示後送達前提起上訴者，應於判決送達後
20日內補提上訴理由書（須按他造人數附繕本）。
中    華    民    國    95    年    11    月    16    日
                                   書記官  楊子鋒


司法院資訊處製作；財團法人民間司法改革基金會備份。
